【裁判字號】    97,交抗,1535
【裁判日期】    971229
【裁判案由】    違反道路交通管理處罰條例
【裁判全文】
臺灣高等法院交通事件裁定            97年度交抗字第1535號
抗  告  人
即受處分人  甲○○
上列抗告人因違反道路交通管理處罰條例案件，不服臺灣臺北地
方法院，中華民國九十七年九月九日所為裁定（九七年度交聲字
第二二五六號），提起抗告，本院裁定如下：
    主  文
抗告駁回。
    理  由
一、抗告意旨略以：「(一)…經原舉發機關函知，舉發事實係經照
    相採證，採證機器是否正常運作無誤，有無經濟部標準檢驗
    局或相關公正機關檢驗合格證明？已明舉發程序是否合法及
    前提事實是否正確？現在政府機關舉發交通違規機器設備故
    障情形，比比皆是，報章雜誌時有所聞，原審竟未予先行調
    查該採證機器是否正常運作無誤，有無經濟部標準檢驗局或
    相關公正機關檢驗合格證明，即草率結案，致認事用法有誤
    ，顯有應調查之證據未予調查之違法。(二)因避免自己或他人
    生命、身體、自由、名譽或財產之緊急危難而出於不得已之
    行為，不予處罰，但避難行為過當者，得減輕或免除其處罰
    ，行政罰法第十三條定有明文。我車（即受處分人甲○○）
    於紅燈啟動一點六秒後闖紅燈駛越停止線進入路口，第一張
    照片及第二張照片時間間隔僅一秒，從第二張照片觀之，本
    人車後方有一輛棗紅色的車輛逼近，表示後方有車且車速頗
    快，本人無法突然煞車，又從兩張照片觀之，當時交通流量
    前方車多，我車只好放慢車速前進，在無法加速搶黃燈通過
    又無法突然煞車避免被後方車輛追撞的不得已情況下，應屬
    為避免自己或他人生命、身體或財產之緊急危難出於不得已
    之行為…」等語。
二、按汽機車行經有燈光號誌管制之交岔路口闖紅燈者，處新台
    幣（下同）一千八百元以上五千四百元以下罰鍰，並記違規
    點數三點，道路交通管理處罰條例第五十三條第一項、第六
    十三條第一項第三款分別定有明文。又小型車駕駛人如有上
    開違規情形，而在舉發違反道路交通管理事件通知單上所載
    應到案日期前到案聽後裁決，經主管機關調查後認定其有該
    違規行為者，處二千七百元罰鍰並記違規點數三點，違反道
    路交通管理事件統一裁罰基準及處理細則所定違反道路交通
    管理事件統一裁罰基準表亦規定甚明。
三、經查：
  (一)抗告人即受處分人甲○○於民國九十七年五月十七日下午七
    時十三分許，駕駛四七三六－ＤＬ號自用小客車，行經台中
    市○○路、大業路口，為現場設置之科學儀器微電腦闖紅燈
    自動測速照相儀器攝得「駕車行經有燈光號誌管制之交岔路
    口闖紅燈」之交通違規，經台中市警察局交通隊直屬分隊警
    員依科學儀器採證照片逕行舉發，嗣受處分人於舉發單應到
    案日期（九十七年七月三日）前之九十七年六月九日以電子
    郵件提出申訴，原處分機關－台北市交通事件裁決所函請舉
    發單位調查結果，仍認受處分人有前開違規行為，乃依道路
    交通管理處罰條例第五十三條第一項、第六十三條第一項第
    三款規定，於同年八月二十五日以北市裁罰字第裁二二－Ｇ
    八Ｈ○九六八六一號裁決書，裁處受處分人二千七百元罰鍰
    ，並記違規點數三點。受處分人於收受該裁決書後於期限內
    聲明異議等情，有台中市警察局中市警交字第Ｇ八Ｈ○九六
    八六一號舉發通知單、舉發違規照片、裁決書、聲明異議狀
    、台中市警察局九十七年六月三日中市警交字第Ｇ八Ｈ○九
    六八六一號函可稽（原審卷第三頁至第十三頁）。
  (二)受處分人提出本件申訴、聲明異議及抗告，並未否認其於前
    揭時、地，行經有燈光管制之交岔路口闖紅燈並已進入路口
    之事實，有台北市民e 點通申辦案件檢視列印表、聲明異議
    狀（原審卷第三頁至第五頁、第九頁）及抗告狀（本院卷第
    四頁至第六頁）在卷可按，復有採證照片二張（原審卷第六
    頁）附卷可稽。本件逕行舉發係以固定設置之科學照相儀器
    所拍得之受處分人違規闖紅燈之採證照片二張為據，依照片
    所示，受處分人所駕駛前揭自用小客車於上開路口紅燈啟動
    一點六秒後闖紅燈駛越停止線進入路口，紅燈（及左轉箭頭
    指示綠燈）啟動二點六秒時以時速四十三公里之速度逕予穿
    越路口（至銜接路段到達路中央），除前揭採證照片二張附
    卷足堪佐證外，並有台中市警局九十七年六月十六日中市警
    交字第○九七○○四四三○五號函（原審卷第十頁、第十一
    頁）在卷可憑，是受處分人闖紅燈之事實明確。因受處分人
    未提出證據以證明採證儀器異常，其聲請本院查證該採證儀
    器是否正常運作？有無取得經濟部標準檢驗局或相關公正機
    關檢驗合格證明？以明舉發程序是否合法及其前提事實是否
    正確，尚無必要。
  (三)受處分人固承認於上述時、地駕駛車牌號碼四七三六-ＤＬ
    號自用小客車於紅燈啟動一點六秒後闖紅燈駛越停止線進入
    路口，惟始終陳稱其車身尚未足以妨害人車通行，且為避免
    自己或他人生命、身體或財產之緊急危難而出於不得已之行
    為，而以：「…當我進入路口時，交叉路（即大業路）上的
    車尚未開始啟動，除非在大業路綠燈前（紅燈時）就已啟動
    前進，否則我車尚不足以妨害人車通行…」（聲明異議狀，
    原審卷第四頁）、「…第一張照片及第二張照片時間間隔僅
    一秒，從第二張照片觀之，本人車後方有一輛棗紅色的車輛
    逼近，表示後方有車且車速頗快，本人無法突然煞車」、「
    …當時交通流量前方車多，我車只好放慢車速前進，在無法
    加速搶黃燈通過又無法突然煞車避免被後方車輛追撞的不得
    已情況下，應屬為避免自己或他人生命、身體或財產之緊急
    危難出於不得已之行為…」（聲明異議狀，原審卷第五頁）
    （抗告狀，本院卷第五頁）等詞置辯。
  (四)然而，
  (1)汽車駕駛人駕駛汽車，應遵守道路交通標誌、標線、號誌之
    指示，而「圓形紅燈」之行車管制號誌係表示禁止車輛通行
    ，並不得超越停止線或進入路口。道路交通安全規則第九十
    條前段、道路交通標誌標線號誌設置規則第二百零六條第五
    款第一目分別定有明文，揆諸該等規定之旨，汽車駕駛人於
    行經有燈光號誌管制之交岔路口闖紅燈駛越停止線或進入路
    口，即已違反前揭規定，應由舉發單位依法舉發，並不以汽
    車駕駛人闖紅燈後，其駕駛車輛之車身足以妨害其他方向人
    、車通行為必要。
  (2)依卷附照片二張及其數值顯示，受處分人駕駛四七三六－Ｄ
    Ｌ號自用小客車，於九十七年五月十七日下午七時十三分許
    ，行經台中市○○路、大業路口時，紅燈啟動一點六秒後闖
    紅燈駛越停止線進入路口，紅燈（及左轉箭頭指示綠燈）啟
    動二點六秒時以時速四十三公里之速度逕予穿越路口（至銜
    接路段到達路中央），有前揭採證照片二張可稽（原審卷第
    六頁），而台中市警局九十七年六月十六日中市警交字第○
    九七○○四四三○五號函亦回覆：「…四七三六－ＤＬ號…
    確於該時、地紅燈啟動一點六秒後闖紅燈駛越停止線進入路
    口，紅燈（及左轉箭頭指示綠燈）啟動二點六秒時，以時速
    四十三公里之速度逕予穿越路口（至銜接路段到達路中央）
    …為闖紅燈違規行駛無誤，經照相採證後，始依法予以逕行
    舉發…該路口之測試設備，係採埋設介於停止線與行人穿越
    道間之感應線，當號誌變換為紅燈後，始啟動感應測照，該
    車係於號誌顯示為紅燈後，始行駛進入路口，並穿越路口闖
    紅燈無誤，且依採證相片所示，相片資顯示(1)係第一車道，
    故可判斷為該車規無誤…」（原審卷第十頁），是受處分人
    闖紅燈之事實明確。至台中市警局九十七年六月十六日中市
    警交字第○九七○○四四三○五號函雖亦表示：「…其車身
    足以妨害其他方向人、車通行，自應視為闖紅燈違規行駛無
    誤，經照相採證後，始依法予以逕行舉發…」（原審卷第十
    頁）等文字，然探求該函文全文意旨，係為原舉發單位（台
    中市警局）針對受處分人於九十七年六月九日提出申訴時所
    為之質疑，函覆原處分機關，說明該舉發違規事件，係依採
    證照片所示，受處分人駕駛該自用小客車闖紅燈駛越停止線
    並已進入路口，其車身在客觀上足以妨害其他方向（即大業
    路）人、車通行之情形，用以加強說明受處分人闖紅燈之違
    規事實。
  (3)受處分人自承當時交通流量前方車輛多，只好放慢速度前進
    （本院卷第五頁）等語。則受處分人駕車行經該交岔路口之
    際，既已減速度前進，於紅燈啟動一點六秒後闖紅燈駛越停
    止線進入路口，紅燈（及左轉箭頭指示綠燈）啟動二點六秒
    時仍以時速四十三公里之速度逕予穿越路口（至銜接路段到
    達路中央），顯見受處分人已見號誌轉換為紅燈猶執意闖越
    無疑。再參酌採證照片所示，紅燈亮起二點六秒後，受處分
    人所駕駛車輛後方尚無其他車輛駛達停止線前，是依受處分
    人當時行車速度及該路段車流狀況，其無不能依號誌停車之
    情形。故受處分人抗告意旨認其應屬避免緊急危難而出於不
    得已或欠缺其待可能性之行為等語，顯非可採。
四、原審法院認受處分人有駕駛四七三六－ＤＬ號自用小客車，
    於上開時、地行經有燈光號誌管制之交岔路口闖紅燈之違規
    行為，受處分人於上開舉發違反道路交通管理事件通知單上
    所載之應到案日期前，向原處分機關提出申訴，原處分機關
    依道路交通管理處罰條例第五十三條第一項、第六十三條第
    一項第三款及違反道路交通管理事件統一裁罰基準表之規定
    ，裁處受處分人二千七百元，並記違規點數三點，自屬有據
    ，核無違法或不當之處，因而駁回受處分人之異議聲明。經
    核原裁定認事用法並無不合，受處分人抗告意旨仍執前詞，
    否認違規，指摘原裁定不當為無理由，應予駁回。
據上論結，應依道路交通案件處理辦法第二十六條，刑事訴訟法
第四百十二條，裁定如主文。
中    華    民    國    97    年    12    月    29    日
                  刑事第十三庭 審判長法  官   曾德水
                                     法  官   趙文卿
                                     法  官   林婷立
以上正本證明與原本無異。
不得再抗告。
                                     書記官   王增華
中    華    民    國    97    年    12    月    30    日


司法院資訊處製作；財團法人民間司法改革基金會備份。
